【裁判字號】    98,訴,46
【裁判日期】    990430
【裁判案由】    侵權行為損害賠償
【裁判全文】
臺灣高等法院民事判決                    98年度訴字第46號
原      告  甲○○
被      告  乙○○
上列當事人間請求侵權行為損害賠償事件，原告提起刑事附帶民
事訴訟，經本院刑事庭（98年度附民字第236 號）移送前來，原
告並為訴之撤回、追加，本院於中華民國99年4 月13日言詞辯論
終結，判決如下：
    主  文
被告應給付原告新台幣拾肆萬零肆佰肆拾元，及自民國九十
八年九月十七日起至清償日止，按年息百分之五計算之利息。
原告其餘之訴及假執行之聲請均駁回。
訴訟費用新臺幣壹仟伍佰元由被告負擔。
    事實及理由
一、按訴狀送達後，原告不得將原訴變更或追加他訴。但擴張或
    減縮應受判決事項之聲明者，不在此限，民事訴訟法第255
    條第1項第3款定有明文。本件原告原起訴請求「被告應給付
    原告新臺幣（下同）232萬8,409元，及自訴狀（指民國98年
    9 月16日追加起訴狀，下簡稱追加起訴狀）繕本送達翌日起
    至清償日止，按年息5%計算利息」〔見本院98年度附民字第
    236 號卷（下稱附民卷）第27頁〕，嗣於訴訟進行中將訴之
    聲明減縮為「被告應給付原告151萬8,148 元及自98年9月17
    日（即追加起訴狀繕本送達翌日）起至清償日止，按年息5%
    計算之利息」，嗣又追加聲明為「被告應給付原告152萬4,1
    23元及自98年9 月17日起至清償日止，按年息5%計算之利息
    」（見本院卷第50頁），核屬減縮、擴張應受判決事項之聲
    明，應予准許。
二、原告起訴主張：兩造係夫妻，詎被告竟基於故意，分別於如
    附表所示之時地，以如附表所示之行為，不法傷害、恐嚇、
    侮辱原告，造成原告身心受創，深感痛苦，因而罹患憂鬱症
    ，為此分別請求被告給付如附表所示之精神慰撫金。又原告
    係從事家庭腳底按摩工作，該工作全憑原告雙手，然因被告
    於如附表編號2 所示之時間不法傷害原告，造成原告受有如
    附表編號2 所示之傷害，其中掌骨骨幹閉鎖性骨折更導致原
    告6個月無法工作，尚需2次手術治療，為此請求被告應再賠
    償原告減少工作收入之損失10萬3,680元、醫藥費2萬443 元
    。爰依侵權行為法律關係，請求被告損害賠償，並聲明：(一)
    被告應給付原告152萬4,123元及自98年9 月17日起至清償日
    止，按年息5%計算之利息。(二)願供擔保，請准宣告假執行。
三、被告則以：伊因如附表所示之行為，受臺灣臺北地方法院（
    下稱臺北地院）98年度易字第1310號刑事庭判決有罪確定，
    實係原告之陰謀，原告主張因此罹患憂鬱症並不實在等語，
    資為抗辯。並聲明：原告之訴駁回。
四、經查：原告主張被告於如附表所示時地，有如附表所示之傷
    害、恐嚇、侮辱原告之事實，為被告所不爭執；並經本院依
    職權調取臺北地院98年度易字第1310號、本院98年度上易字
    第1969號家暴傷害等案件偵審卷核閱屬實；被告因此涉及傷
    害罪、恐嚇致生危害於安全罪及公然侮辱罪，業經臺北地院
    以98年度易字第1310號刑事判決有罪確定（見本院卷第55至
    59頁），自堪信為真實。雖被告抗辯此係原告之陰謀云云，
    惟查被告為心智正常之成年男子，情緒管理控制乃自我修為
    重要之一環，配偶間相處，應當本諸理性平和之態度，互相
    溝通協調，縱使意見相悖，亦不得訴諸拳腳、口語暴力，被
    告所辯，顯係卸責飾詞，委無足採。
五、按因故意或過失，不法侵害他人之權利者，負損害賠償責任
    ；不法侵害他人之身體、健康、名譽、自由、信用、隱私、
    貞操，或不法侵害其他人格法益而情節重大者，被害人雖非
    財產上之損害，亦得請求賠償相當之金額，民法第184條第1
    項前段、第195條第1項前段分別定有明文。被告故意以如附
    表所示之行為或傷害原告身體或以加害原告生命、身體事由
    之文詞，恐嚇原告或以文詞貶損原告之名譽，致原告身體受
    傷害或內心感受將受加害之威脅及其名譽受貶損，自已不法
    侵害原告之身體、意思自由及名譽，原告在精神上自必感受
    莫大痛苦，不言可喻。查原告為家庭主婦，學歷為高商畢業
    ，名下有房屋2筆、土地6筆、田賦3筆、汽車1輛及投資4 筆
    ，財產總額為822萬159元；被告為腳底按摩師，學歷為國中
    肄業、名下無任何財產等情，有本院依職權調取之稅務電子
    閘門財產所得調件明細表、臺北市政府警察局中山分局黃焜
    麟調查筆錄等在卷可稽（見本院卷第11至22頁、臺灣臺北地
    方法院檢察署97年度偵字第21757 號偵查卷第14頁），並為
    兩造所不爭執。爰斟酌兩造婚姻關係仍存續及被告之行為態
    樣、原告所受之傷害、精神痛苦程度、兩造之身分、地位、
    所受教育、經濟能力等一切情狀，認原告請求如附表所示之
    非財產上損害賠償即慰撫金，尚嫌過高，應分別予以核減為
    如附表「本院核准之慰撫金」欄所示之金額，始屬公允，逾
    此數額之請求，則無理由。
六、另按不法侵害他人之身體或健康者，對於被害人因此喪失或
    減少勞動能力或增加生活上之需要時，應負損害賠償責任，
    民法第193條第1項亦有明定。本件被告於如附表編號2 所示
    之時間不法傷害原告，造成原告受有如附表編號2 所示等傷
    害，被告之行為與原告之受傷間，自有相當因果關係，應負
    侵權行為損害賠償之責，從而原告依侵權行為法律關係，訴
    請被告賠償其損害，應屬有據。茲就原告請求賠償之項目、
    金額應否准許分述如下：
  (一)醫療費用：
    原告主張其因被告以傷害、恐嚇原告，致其受有如附表所示
    等傷害，須持續看診治療，共計支出醫療費2萬443元（12,6
    88＋7,755＝20,443 ），業據其提出馬偕紀念醫院醫療單據
    台北市立聯合醫院醫療費用收據等影本共55張為證（見附民
    卷第6 至16頁、第29、30頁、本院卷第41至48頁），並為被
    告所自認（見本院卷第33頁、第50頁反面），是原告請求被
    告給付上開醫療費用，應予准許。
  (二)減少工作收入：
    原告主張其從事家庭腳底按摩工作，因被告傷害造成掌骨骨
    幹閉鎖性骨折致6 個月無法工作減少工作收入，惟為被告所
    否認。經查：兩造之子黃焜麟於臺北市政府警察局中山分局
    訊問時證稱：係被告在家中開設腳底按摩店，同時擔任按摩
    師，原告則是擔任家庭主婦，同時也在自家店內幫忙招待客
    人等語（見上開第21757 號偵查卷第14頁），並為兩造所不
    爭執（見本院卷第24頁反面），是原告主張其係從事家庭腳
    底按摩工作者，顯不實在，此外，原告復未舉何証據證明其
    無法工作致減少工作收入，是其請求被告賠償其減少工作收
    入之損失，自屬無據。
七、綜上所述，原告依侵權行為法律關係，請求被告給付34萬44
    3元部分（計算式為：20,443＋40,000＋150,000＋30,000＋
    60,000＋40,000＝340,443 元），為有理由，應予准許。末
    按「給付無確定期限者，債務人於債權人得請求給付時，經
    其催告而未為給付，自受催告時起，負遲延責任；其經債權
    人起訴而送達訴狀，或依督促程序送達支付命令，或為其他
    相類之行為者，與催告有同一之效力」、「遲延之債務，以
    支付金錢為標的者，債權人得請求依法定利率計算之遲延利
    息。」、「應付利息之債務，其利率未經約定，亦無法律可
    據者，週年利率為百分之5」，民法第229條第2項、第233條
    第1項及第203條亦分別定有明文。從而，原告本於侵權行為
    之法律關係，訴請被告給付34萬443元，及自98年9月17日（
    即追加起訴狀繕本送達翌日，見附民卷第28頁）起至清償日
    止，按年息5%計算之利息部分，為有理由，應予准許；逾此
    部分所為之請求，為無理由，應予駁回。另原告陳明願供擔
    保，聲請宣告假執行，就其勝訴部分，因判命被告給付之金
    額未逾150萬元，經此判決後即告確定（民事訴訟法第466條
    第1項、第3項規定參照），自毋庸宣告假執行；其餘敗訴部
    分，其假執行之聲請因訴之駁回而失所依據，應併予駁回。
    又本件係依刑事訴訟法第504條第1項規定移送民事庭之刑事
    附帶民事訴訟，依同條第2 項之規定，免納裁判費，惟原告
    於本院審理中追加請求醫療費用5,975元，故補繳1,500元之
    裁判費，此部分之請求被告敗訴，故諭知由被告負擔此訴訟
    費用，附此敘明。
八、兩造其餘攻擊、防禦方法及未經援用或進行調查之證據，經
    本院斟酌後，認為均不足以影響本判決之結果，自無予以調
    查或逐一詳予論駁之必要，附此指明。
九、據上論結，本件原告之訴，為一部有理由，一部無理由，依
    民事訴訟法第79條，判決如主文。
中    華    民    國    99    年    4     月    30    日
                      民事第四庭
                        審判長法  官  張劍男
                              法  官  翁昭蓉
                              法  官  陳靜芬
正本係照原本作成。
一、被告不得上訴。
二、原告如不服本判決，應於收受送達後20日內向本院提出上訴
    書狀，其未表明上訴理由者，應於提出上訴後20日內向本院
    補提理由書狀（均須按他造當事人之人數附繕本）上訴時應
    提出委任律師或具有律師資格之人之委任狀；委任有律師資
    格者，另應附具律師資格證書及釋明委任人與受任人有民事
    訴訟法第466條之1第1項但書或第2項（詳附註）所定關係之
    釋明文書影本。
中    華    民    國    99    年    4     月    30    日
                              書記官  應瑞霞
附註：
民事訴訟法第466條之1（第1項、第2項）：
對於第二審判決上訴，上訴人應委任律師為訴訟代理人。但上訴
人或其他法定代理人具有律師資格者，不在此限。
上訴人之配偶、三親等內之血親、二親等內之姻親，或上訴人為
法人、中央或地方機關時，其所屬專任人員具有律師資格並經法
院認為適當者，亦得為第三審訴訟代理人。
   附表
  ┌──┬─────┬───┬─────────┬────┬─────┐
  │編號│  時 間   │地  點│侵害行為之態樣    │原告請求│本院核准  │
  │    │          │      │                  │之慰撫金│之慰撫金  │
  ├──┼─────┼───┼─────────┼────┼─────┤
  │ １ │97年7月26 │台北市│以精油皂扔擲原告。│30萬元  │4萬元     │
  │    │日晚間8時 │中山區│                  │        │          │
  │    │30分許    │農安街│                  │        │          │
  │    │          │227巷3│                  │        │          │
  │    │          │弄38號│                  │        │          │
  │    │          │住處  │                  │        │          │
  ├──┼─────┼───┼─────────┼────┼─────┤
  │ ２ │97年7月27 │同上址│徒手毆打並以腳踹踢│50萬元  │15萬元    │
  │    │日上午7時 │      │原告，致原告受有眼│        │          │
  │    │許        │      │瞼及眼周區挫傷、手│        │          │
  │    │          │      │挫傷、軀幹多處挫傷│        │          │
  │    │          │      │、上肢、下肢多處挫│        │          │
  │    │          │      │傷、掌骨骨幹閉鎖性│        │          │
  │    │          │      │骨折、良性陣發性位│        │          │
  │    │          │      │置性眩暈等傷害。  │        │          │
  ├──┼─────┼───┼─────────┼────┼─────┤
  │ ３ │97年8月24 │      │以沙發堵住住處大門│20萬元  │3萬元     │
  │    │日晚間11時│同上址│後，向原告恫稱：「│        │          │
  │    │許        │      │你敢出去你試試看」│        │          │
  ├──┼─────┼───┼─────────┼────┼─────┤
  │ ４ │97年9月2日│      │持工作刀作勢朝原告│20萬元  │6萬元     │
  │    │上午11時50│同上址│揮舞，並嚇稱「要給│        │          │
  │    │分許      │      │妳死」。          │        │          │
  ├──┼─────┼───┼─────────┼────┼─────┤
  │ ５ │98年1月20 │臺灣臺│開庭完畢後，原告尚│20萬元  │4萬元     │
  │    │日        │北地方│在庭內，被告在偵查│        │          │
  │    │          │法院檢│庭外，對原告之母朱│        │          │
  │    │          │察署第│彭月梅稱：「我罵你│        │          │
  │    │          │五偵查│是妓女又怎樣、你女│        │          │
  │    │          │庭外  │兒是免錢的妓女」。│        │          │
  └──┴─────┴───┴─────────┴────┴─────┘

司法院資訊處製作；財團法人民間司法改革基金會備份。
